【裁判字號】    92,再抗,10
【裁判日期】    920819
【裁判案由】    確定執行費用額
【裁判全文】
臺灣高等法院臺南分院民事裁定  九十二年度再抗字第一○號    Ｋ
      再審聲請人  丁  ○  ○
                  戊  ○  ○
      再審相對人  庚  ○  ○ .
                              .
                  乙  ○  ○ .
                  丙  ○  ○ .
                  甲  ○  ○ .
                  己  ○  ○ .
右聲請人與相對人間確定執行費用額事件，聲請人對於中華民國九十二年二月二十一
日本院確定裁定（九十一年度抗字第六０七號），聲請再審，本院裁定如左：
      主      文
再審之聲請駁回。
聲請程序費用由再審聲請人負擔。
      理      由
一、本件抗告意旨略以：再審聲請人向台灣嘉義地方法院聲請確定執行費用，經該法
    院以九十一年聲字第七二號裁定確定執行費用額，相對人蔡水池不服，提起抗告
    ，經鈞院於九十二年二月二十一日以九十一年抗字第六０七號裁定，駁回其抗告
    ，而確定在案。經再審聲請人持該裁定，向台灣嘉義地方法院聲請強制執行蔡水
    池之財產，其家人方稱蔡水池於九十一年十月二十日業已死亡。查其死亡時間，
    係於抗告裁定（九十二年二月二十一日）作成之前。按當事人死亡，訴訟程序在
    有繼承人、遺產管理人或其他依法令應續行訴訟之人承受其訴訟以前當然停止，
    又訴訟當然停止間，法院及當事人不得為關於本案之訴訟行為，民事訴訟法第一
    百六十八條及第一百八十八條第一項前段定有明文。而本件相對人蔡水池抗告中
    死亡，依前開規定，程序當然停止，然鈞院在不知情之情況下，為前開裁定，該
    裁定適用法規顯有錯誤，爰依民法第五百零七條、第四百九十六條第一項第一款
    規定，提起再審，求為廢棄原裁定，確定相對人等應連帶給付再審聲請人執行費
    用額為新台幣四萬八千七百四十一元等語。
二、按當事人於裁判前死亡，其訴訟程序固應中斷（當然停止），但於死亡前既經合
    法提出上訴理由並通知他造答辯，則就書面審理而論，亦應視為辯論後所生之中
    斷，依法仍得本於其辯論之裁判予以諭知（即宣示），最高法院著有十八年上字
    第二六九０號判例足供參照。次按中斷生於言詞辯論終結後者，本於其辯論之裁
    判得宣示之，此在民事訴訟法第一百八十條第一項但書定有明文。第三審不經言
    詞辯論而為判決者，固無所謂言詞辯論之終結，惟當事人對於判決前應為之訴訟
    行為若已完畢，即與言詞辯論之終結無異，故中斷生於當事人應為之訴訟行為完
    畢後者，自得本其行為而為判決，最高法院亦著有二十二年上字第八０四號判例
    可稽。再按當事人提起上訴或抗告，在本院（即最高法院）裁判後始發見當事人
    已於裁判前死亡者，參照本院十八年上字第二六九○號及二十二年上字第八○四
    號判例之釋示，此項裁判並非當然不生效力，應由本院調查其應行承受訴訟之人
    ，對之命為承受訴訟並為送達裁判正本，此有最高法院六十八年度第三次民事庭
    庭長會議決定可參。又抗告程序，原則上係以書面審理為已足，僅得命行任意的
    言詞辯論而已，此觀民事訴訟法第四百九十二條、第二百三十四條之規定自明。
    由此足見，當事人提起第二審抗告，本院以書面審理，而不經言詞辯論，雖無所
    謂言詞辯論之終結，惟當事人對於裁定前應為之訴訟行為若已完畢，即與言詞辯
    論之終結無異，故當然停止生於當事人應為之訴訟行為完畢後者，自得本其行為
    而為裁定，是當事人提起抗告，在本院裁定後始發見當事人已於裁定前死亡者，
    參照前開判例意旨及最高法院民事庭庭長會議決定，此項裁判並非當然不生效力
    ，僅應由原裁定法院調查其應行承受訴訟之人，對之命為承受訴訟並為送達裁判
    正本而已，並非該裁定適用法規顯有錯誤，應甚明確。
三、經查再審聲請人前向台灣嘉義地方法院聲請確定執行費用，經該法院以九十一年
    聲字第七二號裁定確定執行費用額，相對人蔡水池不服，提起抗告，鈞院以書面
    審理，而於九十二年二月二十日以九十一年抗字第六０七號裁定，駁回其抗告而
    確定在案。雖相對人蔡水池於提起抗告之後，為裁定前之九十一年十月二十日死
    亡，固有戶籍謄本可據。惟該抗告，本院前審以書面審理而為裁定，裁定後始發
    見當事人已於裁定前死亡，揆諸前開說明，此項裁判並非當然不生效力，僅應由
    原裁定法院調查其應行承受訴訟之人，對之命為承受訴訟並為送達裁判正本而已
    ，自非該裁定適用法規顯有錯誤，則再審聲請人提起本件再審，為無理由，應予
    駁回。
四、依民事訴訟法第五百零七條、第九十五條、第七十八條、第八十五條第一項前段
    ，裁定如主文。
中      華      民      國    九十二    年      八      月    十九      日
                                    臺灣高等法院臺南分院民事第二庭
~B1審判長法官  吳    志    誠
~B2      法官  楊    省    三
~B3      法官  李    素    靖
右為正本係照原本作成。
不得抗告。
中      華      民      國    九十二    年      八      月    十九      日
                                        法院書記官  林    鈴    香


司法院資訊處製作；財團法人民間司法改革基金會備份。
